臺灣臺北地方法院民事判決　　　　　　　　　　　　九十三年度訴字第一七九六號
　　原　　　告　乙○○
　　訴訟代理人　蔡信章律師
　　被　　　告　甲○○
右當事人間債務人異議之訴事件，本院於中華民國九十三年七月二十一日言詞辯論終
結，判決如下：
    主  　　文
原告之訴駁回。
訴訟費用由原告負擔。
    事實及理由
一原告起訴主張：被告以台灣高等法院花蓮分院（下稱花蓮高分院）八十四年度訴字
  第一三七號和解筆錄及台灣台中地方法院（下稱台中地院）八十四年度婚字第二六
  一號確定判決為執行名義，請求伊給付生活費二百二十八萬二千六百三十六元，對
  伊所有之財產聲請強制執行。惟伊並未積欠被告生活費，退步言之，縱認伊有積欠
  生活費，依被告所提附表之記載，應付日期八十三年三月十日、同年四月十日、同
  年七月十日及同年十月十日，每月新台幣（下同）四萬元，合計一十六萬元生活費
  部分，被告迄九十三年二月二十日始聲請強制執行，此部分顯逾民法第一百二十六
  條規定之五年消滅時效期間，被告雖於八十五年間向本院聲請強制執行而中斷時效
  之進行，惟本院八十五年度執辛字第三九六０號卷內和解筆錄記載：「本件債權人
  經聲請本院八十五年度執辛字第三九六０號執行於八十七年九月十五日受償九十二
  萬四千七百二十五元（含本件執行費二千七百二十五元，及第二項給付七十五萬元
  及第一項至八十五年三月份之生活費」，可知系爭債權因被告聲請強制執行而中斷
  時效，惟因被告已於八十七年九月十五日受償，是系爭生活費債權之時效應自該日
  重新起算，則如附表所載自八十五年四月十日起迄八十八年二月十日止伊所未付及
  短付之生活費共計一百五十四萬七千元部分，亦已罹於五年消滅時效，伊得拒絕給
  付等情。並聲明：本院九十三年度執字第六五二七號給付生活費強制執行事件逾五
  十七萬五千六百三十六元部分之執行程序應予撤銷。
二被告則以：民法第一百二十六條所載其他一年或不及一年之定期給付債權，係指與
  利息等同一性質之債權而言，而伊聲請強制執行者之生活費，乃兩造基於婚姻關係
  而產生之扶養義務，性質與利息殊異，自無民法第一百二十六條之適用。又縱認系
  爭債權有五年短期時效之適用，惟伊曾於八十五年三月十六日以花蓮高分院八十四
  年度訴字第一三七號和解筆錄聲請強制執行，獲償九十二萬五千零八十五元，且上
  開執行程序於八十八年五月二十七日始終結在案，則請求權時效應自翌日重新起算
  ，而伊於九十三年二月二十日即具狀聲請本件強制執行，尚未逾五年時效期間。再
  原告自八十七年十月起依伊指示將自八十五年四月起尚未清償之生活費逐月撥入原
  告指定之帳戶，且因原告承諾要給付以前未付或短付的生活費，伊才撤回八十五年
  強制執行之聲請，惟原告自九十二年十二月五日起未按約定給付全部生活費，且於
  九十三年二月六日給付五萬元後即未再給付任何生活費，本次請求強制執行之金額
  為九十年五月十日不足之餘額及自九十年六月十日起至九十三年二月十日未給付之
  生活費，並未罹於時效等語，資為抗辯。並聲明：原告之訴駁回。
三兩造不爭執之事實：
　(一)被告曾訴請原告給付生活費，經台中地院於八十五年五月二十二日以八十四年度
    婚字第二六一號民事判決被告應給付原告八十三年三月、四月、七月、十月之家
    庭生活費用每月四萬元，共計一十六萬元。
  (二)兩造於八十四年十一月六日在花蓮高分院八十四年度上字第八九號民事事件成立
    和解，原告願自和解成立時起，按月於每月十日給付被告生活費用四萬三千元，
    至兩造婚姻關係終止時止（上揭按月給付之金額，自八十五年七月起，逐年自每
    年七月起增加三千元），原告應與蔡秀美連帶分期給付被告七十五萬元。
  (三)被告曾以花蓮高分院八十四年度訴字第一三七號和解筆錄向本院聲請強制執行上
    開七十五萬元及自八十四年十月起至八十五年三月十六日止原告應給付之生活費
    一十七萬二千元（原為二十一萬五千元，原告已清償八十五年一月份之四萬三千
    元），由本院以八十五年度執字第三九六０號受理在案，被告於八十七年九月十
    五日受償九十二萬四千七百二十五元（含執行費二千七百二十五元）。
  (四)被告以花蓮高分院八十四年度訴字第一三七號和解筆錄、台中地院八十四年度婚
    字第二六一號確定判決為執行名義，聲請強制執行自八十三年三月起至十月止之
    生活費一十六萬元及至九十三年二月十日止之生活費，由本院以九十三年度執字
    第六五二七號受理在案。
  (五)兩造婚姻關係仍然存續中。
  (六)上開事實為兩造所不爭執，並據原告提出本院九十三執宙字第六五二七號執行命
    令、被告所提計算表、和解筆錄為證（見本院卷第八頁、第三０至四一頁），復
    經本院依被告聲請調閱八十五年度執字第三九六０號執行卷宗，另依職權調閱九
    十三年度執字第六五二七號執行卷宗查核屬實，堪信為真。
四按執行名義成立後，如有消滅或妨礙債權人請求之事由發生，債務人得於強制執行
  程序終結前，向執行法院對債權人提起異議之訴。如以裁判為執行名義時，其為異
  議原因之事實發生在前訴訟言詞辯論終結後者，亦得主張之。強制執行法第十四條
  第一項定有明文。是提起債務人異議之訴之時期，應於執行程序終結前為之，而所
  謂執行程序終結，係指執行名義之強制執行程序終結而言，執行名義之強制執行程
  序，進行至執行名義所載債權全部達其目的時始為終結。經查，本院九十三年度執
  字第六五二七號執行事件雖於九十三年五月十七日核發北院錦九十三執宙字第六五
  二七號執行命令，就原告對訴外人華信航空股份有限公司之債權，在二百二十八萬
  二千六百三十六元範圍內，應移轉於被告，並予結案，此經本院依職權調閱該案執
  行卷宗核為事實，惟將來之薪金請求權，可能因債務人之離職，或職位變動，或調
  整薪津，而影響其存在或範圍，如執行法院已就此種債權發移轉命令，在該債權未
  確定受清償前，執行程序即不能謂已終結，是依上開說明，本院九十三年度執字第
  六五二七號強制執行程序尚未終結，原告應得提起債務人異議之訴，合先敘明。
五原告主張被告聲請強制執行如附表所示應付日期八十三年三月十日、同年四月十日
  、同年七月十日及同年十月十日合計一十六萬元生活費部分，及如附表所載自八十
  五年四月十日起迄八十八年二月十日止，伊未付及短付之生活費共計一百五十四萬
  七千元部分，被告之請求權均已罹於民法第一百二十六條規定之五年消滅時效等情
  ，已為被告所否認，並以前揭情詞置辯。則本件兩造爭執之點首在被告聲請強制執
  行之系爭生活費債權有無民法第一百二十六條短期消滅時效之適用？按夫對於妻或
  妻對於夫之權利，於婚姻關係消滅後一年內，其時效不完成，民法第一百四十三條
  定有明文。換言之，在婚姻關係存續中，其時效固不停止進行，但在存續期間並不
  完成時效，是妻對於夫之生活費請求權於婚姻關係存續中，並無消滅時效之問題。
  查兩造間之婚姻關係現尚存在為其等所不爭執（見本院卷第一０一頁），則依上開
  說明，原告主張被告之生活費請求權已罹於時效而消滅，自非可取。準此，原告主
  張被告聲請強制執行之執行名義成立後，有消滅時效完成之請求權消滅之事由發生
  ，伊得於強制執行程序終結前，向執行法院對被告提起異議之訴，即非有據。
六從而，原告依強制執行法第十四條請求本院九十三年度執字第六五二七號給付生活
  費強制執行事件逾五十七萬五千六百三十六元部分之執行程序應予撤銷，尚有未合
  ，不應准許。
七又本件事證已臻明確，兩造其餘攻擊防禦方法及未經援用之證據，經本院斟酌後，
  認為均不足以影響本判決之結果，爰不一一論述，併此敘明。
據上論結，原告之訴為無理由，依民事訴訟法第七十八條，判決如主文。
中　　　華　　　民　　　國　　九十三　　年　　　七　　　月　　三十　　　日
　　                                    民事第四庭法      官  劉又菁
右為正本係照原本作成
如對本判決上訴，須於判決送達後廿日內向本院提出上訴狀
中　　　華　　　民　　　國　　九十三　　年　　　八　　　月　　二    　　日
    　　                                          法院書記官  楊勝欽
